最高法院刑事判決　　　　　　　　　　　　　　　八十七年度台上字第三五七○號
　　上　 訴　 人　台灣高等法院檢察署檢察官
　　上訴人即被告　甲○○
　　　　　　　　　丁○○
　　　　　　　　　丙○○
　　　　　　　　　庚○○
　　右　 一　 人
　　選 任 辯護人　黃明郎律師
　　被　　　　告　己○○
　　　　　　　　　乙○○
　　　　　　　　　戊○○
右上訴人等因被告等偽造有價證券案件，不服台灣高等法院中華民國八十六年十一月
二十五日第二審更審判決（八十四年度上更(一)字第七八八號，起訴案號：台灣台北地
方法院檢察署八十二年度偵字第九四六八、九七九二、一一○二八、一三三八九、一
一一九二、一三三九○號，八十二年度偵緝字第四三二號），提起上訴，本院判決如
左：
    主  文
原判決關於甲○○、丁○○、庚○○、丙○○部分撤銷，發回台灣高等法院。
檢察官之上訴駁回。
    理  由
發回更審部分：
本件原判決撤銷第一審諭知上訴人甲○○、丁○○行使偽造有價證券罪刑，又諭知上
訴人庚○○、丙○○無罪等不當之判決，改判上訴人等偽造有價證券罪，固非無見。
惟查：(一)原判決認定丙○○、庚○○與甲○○、丁○○共同偽造台灣土地銀行整存整
付定期儲蓄存款存單一張，惟事實卻以「丙○○堅稱轉存土銀定存利率必須百分之八
‧二五，三富公司才可能同意轉存，最後甲○○、丁○○為達詐騙資金之目的，終於
同意……」等情，似謂丙○○為詐欺之被害人。又既認丁○○為本案之首謀，領得該
新台幣（下同）一億元之三富公司以庚○○名義存入之存款後，並暫存劉某私人活期
儲蓄存款帳號內，理由之四卻稱「丁○○竟能因辦理三富公司一億元定存轉存土銀而
獲取一百三十五萬元之佣金，且丁○○係三富公司財務課資金組長，竟……不親自辦
理，以便被告丁○○有機會套領……」云云，均有事實與事實、事實與理由矛盾之違
法。(二)共同正犯須有犯意之聯絡及行為之分擔，此項事實並須依證據認定之。依原判
決事實所認定，庚○○從未與甲○○、丁○○謀面，丙○○僅與介紹人己○○等人同
至台北找陳、劉兩人洽談，略謂三富公司必須存款利率達百分之八‧二五始同意轉存
，此時己○○等人均在場，此外亦無其等同謀之任何證據，卻又以「庚○○將蓋好章
之取款條及存摺交給丙○○，再轉交給己○○，由己○○邀同戊○○、乙○○和丁○
○一同到土銀總行辦理轉存手續，甲○○旋於仲緯公司即與丁○○、庚○○、丙○○
等人共同基於意圖供行使之用，偽造……存單一張……」，自有認定犯罪事實未依證
據之違法。(三)有罪判決對於有利於被告之證據，不予採信者，應明其理由。丙○○
於該一億元存單到期，陪同三富公司人員王溪塗前往土地銀行總行領款時，一再堅稱
所持存單為真正，確有此存款（未遭甲○○等人冒領），要求查明，與行員爭論，直
呼不可能（已被領走）各等語，迭經王溪塗及該行襄理吳義富供明（一審卷(一)第八十
九、九十頁）。而庚○○於案發次日，得知存單偽造之事後，亦陪同公司人員同至土
地銀行詢問，亦經證人謝金安、朱柏厚供證屬實（上訴卷(一)第二一四頁、更一卷(一)第
一三七、一三八頁）。且依原判決事實所認定，庚○○未曾與甲○○、丁○○見面，
丙○○僅第一次雙方洽商利率時在場，其餘事務均委由介紹人己○○等人進行，再轉
交黃、顏兩人，其前手之己○○、乙○○、戊○○均不知偽造存單之事，經原判決諭
知三人無罪（並確定在案，如後上訴駁回部分），何獨丙○○、庚○○知情﹖原審對
上開有利該上訴人之證據，何以不足採信，未見明，亦屬理由欠備。其徒以丙○○
、庚○○因本案分得佣金一百九十萬元、一百三十五萬元，其等對其中有情弊，不能
諉為不知，資為論處其等偽造有價證券罪之依憑，未深究其等確否共謀偽造存單﹖抑
為不知情之受騙人﹖或另犯其他罪名﹖亦有證據調查未盡之違誤。上訴意旨指摘原判
決不當，非無理由，仍應認有發回更審之原因。
上訴駁回部分：
按上訴期間為十日，自送達判決後起算，刑事訴訟法第三百四十九條前段定有明文。
本件台灣高等法院檢察署檢察官對被告甲○○、丁○○、丙○○、庚○○、己○○、
乙○○、戊○○七人所犯偽造有價證券案件，原審判決後，係於八十六年十二月二十
六日收受送達判決，有送達證書附卷可按，其上訴期間截至八十七年一月五日即已屆
滿，其期間之末日又非星期日、紀念日、或其他休息日，乃竟延至同年月六日始行提
起上訴，顯已逾期，此部分其上訴自非合法，應予駁回。
據上論結，應依刑事訴訟法第三百九十五條前段、第三百九十七條、第四百零一條，
判決如主文。
中      華      民      國    八十七    年      十      月    二十二    日
                              最高法院刑事第九庭
                                  審判長法官  謝  家  鶴
                                        法官  羅  一  宇
                                        法官  花  滿  堂
                                        法官  陳  世  淙
                                        法官  洪  佳  濱
      右正本證明與原本無異
                                              書  記  官
中      華      民      國    八十七    年      十      月    二十八    日
